臺灣板橋地方法院刑事判決　　　　　　　94年度訴字第1637號
公　訴　人　臺灣板橋地方法院檢察署檢察官
被　　　告　乙○○
選任辯護人　林孝甄律師
　　　　　　王東山律師
　　　　　　李美寬律師
上列被告因毒品危害防制條例案件，經檢察官提起公訴（94年度
毒偵字第2479號），本院判決如下：
    主  文
乙○○無罪。
    理  由
一、公訴意旨略以：被告乙○○前於民國九十一年間，因施用毒
    品案件，經臺灣桃園地方法院（起訴書誤載為「臺灣板橋地
    方法院」）以九十一年毒聲字第三二七二號裁定送觀察勒戒
    後，認無繼續施用毒品之傾向，由臺灣桃園地方法院檢察署
    檢察官以九十一年度毒偵字第一八四○號不起訴處分確定。
    詎被告猶不知悛悔，於民國九十二年六月十日觀察勒戒執行
    完畢釋放後，五年內竟又基於施用毒品之犯意，於九十四年
    二月十四日下午二時五十五分許，為警採尿前二十六小時內
    某時，在不詳處所，施用第一級毒品海洛因，因認被告涉犯
    毒品危害防制條例第十條第一項之施用第一級毒品罪等語。
二、按犯罪事實應依證據認定之，無證據不得認定犯罪事實；又
    不能證明被告犯罪者，應諭知無罪之判決，刑事訴訟法第一
    百五十四條第二項、第三百零一條第一項前段分別定有明文
    。次按刑事訴訟法上所謂認定犯罪事實之證據，係指足以認
    定被告確有犯罪行為之積極證據而言，如未能發現相當證據
    或證據不足以證明，自不能以推測或擬制之方法，以為裁判
    基礎；又認定犯罪事實所憑之證據，其為訴訟上之證明，須
    於通常一般之人均不致有所懷疑，而得確信其為真實之程度
    者，始得據為有罪之認定（參照最高法院二十九年上字第三
    一○五號、四十年台上字第八十六號、七十六年度台上字第
    四九八六號判例意旨）。
三、公訴人認被告乙○○涉嫌施用第一級毒品海洛因犯行，係以
    被告於九十一年觀察、勒戒釋放後，又於上開時、地採集之
    尿液送臺灣檢驗科技股份有限公司檢驗結果，鴉片類呈陽性
    反應，有該公司出具之濫用藥物尿液檢驗報告書、九十一年
    度毒偵字第一八四○號不起訴處分書及刑案資料查註紀錄表
    各一件可稽，為論罪之依據。然訊之被告堅決否認有施用第
    一級毒品海洛因之犯行，辯稱：伊因罹患肺結核，而服用治
    咳嗽藥水而導致驗尿結果有鴉片類陽性反應等語。
四、經查：
  (一)被告於上揭時、地所採集之尿液，經送請台灣檢驗科技股份
    有限公司初步以EIA 酵素免疫分析法，次以氣相層析／質譜
    儀法確認檢驗結果，安非他命類呈陰性反應，鴉片類則呈陽
    性反應，其中可待因數值為19412ng/ml、嗎啡數值為1204ng
    /ml ，有該公司九十四年三月二日報告編號CH/2005/20587
    號濫用藥物尿液檢驗報告一紙附卷可稽。而被告因氣喘分別
    於九十四年二月十三日、九十四年二月一日前往樹林泰新診
    所（設於台北縣樹林市○○路○段三十號）、篤翎診所（設
    於台北縣板橋市○○路○段六九號）就醫一節，亦有樹林泰
    新診所病歷、篤翎診所九十四年九月二十五日簡便行文表各
    一件在卷足憑，並經證人即被告之母甲○○於本院審理時證
    述甚明（見本院卷第九五頁至第一○○頁）。
  (二)又關於被告服用上開診所之藥物是否會導致上開濫用藥物尿
    液檢驗報告結果，法務部法醫研究所、法務部調查局、行政
    院衛生署管制藥品管理局函復本院意見如下：
    (1)「一依所附臺灣檢驗科技股份有限公司之檢驗報告影本得
      知，受檢者尿中可待因19142ng/ml、嗎啡1204ng/ml ，檢
      驗結果呈可待因及嗎啡陽性反應，該陽性反應可能係使用
      含可待因之藥品或海洛因毒品所致。二依據美國研判標準
      ，受檢者尿液中總可待因含量大於300ng/ml，且嗎啡與可
      待因含量比例小於二比一時，研判為可待因使用者。本案
      受檢者尿液中可待因含量遠大於嗎啡含量，符合服用含可
      待因止咳藥物後，所導致之尿液可待因或嗎啡陽性反應。
      三經檢視來文所附樹林泰新診所九十四年二月十三日處方
      箋影本，所列之藥品SUNSO SYRUP 其服藥方式為每日三次
      每次十ml，共服用三天，該藥品含可待因成分（codeine
      phosphate 2mg/ml），與該受檢者於九十四年二月十六日
      採尿受檢時間相吻合，該藥品劑量可導致尿液檢查呈可待
      因及嗎啡陽性反應，因此該受檢者之可待因及嗎啡陽性反
      應可視為醫療用藥所致」，有法務部法醫研究所九十四年
      十月二十七日法醫毒字第0940004520號函一件附卷可稽。
    (2)「單純服用含可待因（codeine）藥 物，尿液中有可能檢
      出如來函附件四之鴉片類確認檢驗結果（可待因含量
      19412ng/ml，嗎啡含量1204ng/ml）。 來函附件二之嗽穩
      好糖漿及附件三之SUNSO SYRUP 藥水（即二月十三日處方
      ），均含有可待因（codeine）成 份，故來函附件四（即
      二月十六日採尿送驗）之鴉片類確認檢驗結果無法排除係
      服用前述含可待因藥物所致」，有法務部調查局九十四年
      十月二十六日調科壹字第09462102710 號函一件附卷可稽
      。
    (3)「一來函附件之藥回及病歷摘要所載之Pisantong 藥
      品，內含可待因成分，依Clarke's Isolation and
      Identification of Drugs 一書第二版之記述，口服可待
      因後二十四小時內，約有施用劑量之百分之八十六由尿液
      排出，其中百分之四十至七十為可待因原態或其共軛物，
      百分之五至十五為嗎啡或其軛物，一般可檢出之時間為服
      用後二至五天。惟檢出之濃度，與服用劑量、服用頻率、
      飲用水之多寡、尿液採驗時間點、個人體質及代謝悄況等
      因素皆有相關，依個案有異。另服用該藥物時間及採驗尿
      液時間之先後及期間長短，為衡量用藥及尿液檢驗結果是
      否相關之重要因素之一。二本案倘服用該藥後，在可檢出
      時間內採樣，可能於尿中檢出可待因及嗎啡成分，呈現如
      附件四臺灣檢驗科技股份有限公司之檢驗結果，惟來函無
      法呈現服藥時間及採樣時間之關聯。三另來函附件之藥單
      及病歷摘要中Eufan 、Bicodin 、Cornincap 、
      Cetirizine等藥品不含可待因成分，服用後不會於尿中檢
      出可待因及嗎啡成分。四本案尿液檢驗結果，是否係服用
      該藥物所造成，建請將當事人之相關就醫、用藥、尿液採
      驗時間及尿液檢驗結果等相關資料，逕洽法務部法醫研究
      所統一釋疑」，有行政院衛生署管制藥品管理局九十四年
      十一月七日管檢字第0940011988號函一件附卷可稽。
    從上開函復意見可知，被告辯稱上開驗尿結果係服用藥物所
    致，並非施用第一級毒品海洛因等語，尚非無據。
五、綜上所述，被告於觀察勒戒釋放後五年內之九十四年二月十
    四日下午二時五十五分許，經警採尿送驗結果，鴉片類雖呈
    陽性反應，然公訴人所提出之證據與說明，尚不足以證明被
    告前開尿液檢驗結果確係因施用第一級毒品海洛因所致，此
    外，復查無其他積極證據足資證明被告有上開施用第一級毒
    品海洛因犯行，揆諸首揭說明，犯罪既屬不能證明，自應為
    無罪之諭知。
據上論斷，應依刑事訴訟法第三百零一條第一項，判決如主文。
本件經檢察官林俊儀到庭執行職務。
中　　華　　民　　國　　94　　年　　12　　月　　27　　日
                  刑事第五庭    審判長法　官 陳坤地
                                      法  官 朱嘉川
                                      法  官 李麗珠
以上正本證明與原本無異
如不服本判決應於送達後10日內向本院提出上訴狀
                                書記官　王麗雯
中　　華　　民　　國　　94　　年　　12　　月　　27　　日
